臺灣臺南地方法院刑事裁定　　　　　　　　　　　　　九十一年度自字第三五八號
　　自　訴　人　甲○○
　　被　　　告　乙○○○
右列被告因誣告案件，經自訴人提起自訴，本院裁定如左：
    主  文
自訴駁回。
    理  由
一、按法院或受命法官於自訴案件第一次審判期日前訊問及調查結果，如認為案件有
    刑事訴訟法第二百五十二條至第二百五十四條之情形者，得以裁定駁回其自訴，
    同法第三百二十六條第三項定有明文。
二、自訴意旨如附件自訴狀所載。
三、訊據被告乙○○○堅詞否認涉有誣告罪嫌，辯稱：苗月華係於八十九年十二月二
    十八日以新台幣（以下同）七千六百元標得已故榮民余偉曉之機車，行政院國軍
    退除役官兵輔導委員會台南榮民服務處（以下簡稱退輔會台南榮民服務處）僅給
    予苗月華二千二百元之收據，且苗月華標得機車後，自訴人甲○○不知何故均未
    辦理機車過戶等情，均係苗月華所告知，因其身為苗月華之里長，苗月華請伊向
    退輔會瞭解此事，伊遂向退輔會陳情，伊並未誣告自訴人甲○○等語。查證人苗
    月華於八十九年十二月二十八日以七千二百元標得已故榮民余偉曉之機車一輛，
    因苗月華已先行繳納五千元之押標金，固於得標後僅繳納二千二百元之尾款乙節
    ，業據自訴人自稱在卷，並提出國庫機關專戶存款收款書一紙、退輔會台南市榮
    民服務處標售公告一份、拍賣紀錄一份退輔會台南市榮民服務處自行收納款項統
    一收據一紙（均為影本）在卷可稽。是證人苗月華以七千二百元標得已故榮民余
    偉曉之機車一輛，應堪認定。次查，被告宋趙世英向自訴人甲○○之上級機關退
    輔會陳情自訴人涉犯貪瀆案件，經退輔會以九十一年九月十一日輔壹字第０九一
    一二五八五號函函覆自訴人並無涉犯貪瀆罪行，被告乙○○○復向總統府提出陳
    情乙節，雖據自訴人提出被告乙○○○出具之陳情書、再陳情書及退輔會之回函
    等影本在卷可稽。然按誣告罪之成立，以告訴人所訴被訴人之事實必須完全出於
    虛構為要件，若有出於誤會或懷疑有此事實而為申告，以致不能證明其所訴之事
    實為真實，縱被訴人不負刑責，而告訴人本缺乏誣告之故意，亦難成立誣告罪名
    ，有最高法院四十四年台上字第八九二號判例意旨可參。查經本院質之證人苗月
    華，其到庭證稱：「我向國軍退除役官兵輔導委員會台南市榮民服務處標到已故
    榮民余偉曉的機車一輛，我以七千六百元得標」、「（問：有無提出五千元押標
    金？）沒有」、「（問：是以七千六百元或七千二百元得標？）七千六百元」、
    「機車已經標到一年多了，但是榮民服務處都沒有辦過戶，我就去委託被告乙○
    ○○處理」、「（問：機車標到後你繳多少錢？）一次繳七千六百元」、「（問
    ：有無拿到一張榮民服務處的收據？）只給我二千二百元的收據」、「我有告訴
    里長乙○○○我繳七千六百元，為何只給我二千二百元的收據」等語（詳本院九
    十一年十二月十六日調查筆錄），足見被告乙○○○供稱：係依據證人苗月華所
    述而向退輔會台南榮民服務處陳情等語為真。被告乙○○○因證人苗月華之陳述
    ，致懷疑自訴人涉有貪瀆之犯行，而向退輔會提出陳情，尚難認為有以虛構不實
    之事項誣告自訴人之故意。此外，自訴人並未提出其他積極之證據足資證明被告
    乙○○○有何誣告之犯行，其罪嫌即有不足。爰依前開規定，以裁定駁回自訴人
    之自訴。受刑事處分之誣告意圖，應無可疑。此外，復查無其他積極事證足資證
    明被告涉有誣告犯行，其罪嫌即有不足。依照首開說明，本件自訴應予駁回。
據上論結，應依刑事訴訟法第三百二十六條第三項、第二百五十二條第十款，裁定如
主文。
中      華      民      國    九十一    年     十二     月    二十三    日
                                臺灣臺南地方法院刑事第二庭
                                    法  官  鄭  燕  璘
右正本證明與原本無異。
如不服本裁定，應於送達後五日內，向本院提出抗告狀。
                                    書記官  田  富  蓉
中      華      民      國    九十一    年     十二     月    二十五    日
